【裁判字號】    97,上訴,1681
【裁判日期】    980227
【裁判案由】    違反毒品危害防制條例
【裁判全文】
臺灣高等法院高雄分院刑事判決        97年度上訴字第1681號
上  訴  人
即  被  告  甲○○
選任辯護人  柳聰賢律師
上列上訴人因違反毒品危害防制條例案件，不服臺灣屏東地方法
院97年度訴字第494 號中華民國97年8 月26日第一審判決（起訴
案號：臺灣屏東地方法院檢察署97年度偵字第688 、7558號），
提起上訴，本院判決如下：
    主  文
原判決撤銷。
甲○○販賣第一級毒品，處有期徒刑拾貳年，扣案之海洛因壹包
（淨重柒點伍壹公克）沒收銷燬之；上開毒品外包裝沒收。
    事  實
一、甲○○明知海洛因係屬毒品危害防制條例第2 條所列之第一
    級毒品，不得持有或販賣，竟基於販賣第一級毒品海洛因營
    利之犯意，於民國（下同）93年2 月7 日上午至台中向一名
    綽號「盛仔」以新臺幣（下同）11萬元購得海洛因1 包後，
    再以「0000000000」之行動電話作為聯絡工具，而販賣第一
    級毒品，適丙○○於93年2 月6 日13時許，為警持搜索票在
    屏東市○○街140 巷3 之1 號二樓租屋處查扣制式手槍一把
    及海洛因、安非他命，丙○○當日即為臺灣屏東地方法院檢
    察署向原審法院聲請羈押獲准，惟丙○○向警方供稱能引出
    販毒者，遂於翌(7)日下午，以己所有之門號0000000000號行
    動電話與甲○○所持有門號0000000000號行動電話（按係甲○○之母乙○○所申請）聯絡購買第一級毒品海洛因，在丙○○供述及配合下，經以電話聯絡相約後，當日下午16時，
    甲○○竟攜海洛因1 包（淨重37.51 公克）前往交貨，而為
    警當場查獲，甲○○因自始於公力監督下致該次交易未完成
    ，並經警扣得上開海洛因1 小包、摻有海洛因之香煙3 支及
    所持有之0000000000號行動電話手機等物品。
二、案經屏東縣警察局移送臺灣屏東地方法院檢察署檢察官偵查
    起訴。
    理  由
壹、證據能力部分：
一、被告以外之人於偵查中向檢察官所為陳述，除顯有不可信之
    情況者外，得為證據，同法第159 條之1 第2 項定有明文。
    偵查中對被告以外之人（包括證人、鑑定人、告訴人、被害
    人及共同被告等）所為之偵查筆錄，或被告以外之人向檢察
    官所提之書面陳述，性質上均屬傳聞證據。惟現階段刑事訴
    訟法規定檢察官代表國家偵查犯罪、實施公訴，依法其有訊
    問被告、證人及鑑定人之權，證人、鑑定人且須具結，而實
    務運作時，檢察官偵查中向被告以外之人所取得之陳述，原
    則上均能遵守法律規定，不致違法取供，其可信度極高，是
    被告以外之人前於偵查中已具結而為證述，除反對該項供述
    得具有證據能力之一方，已釋明「顯有不可信之情況」之理
    由外，不宜遽指該證人於偵查中之陳述不具證據能力。查本
    件證人丙○○、王明義、張增賢於偵查中之供述，均已依法
    具結，渠等均未曾提及檢察官在偵查時有不法取供之情形，
    且被告亦未曾釋明上開證述有何顯不可信之情況，是上開證
    人於偵查中之證述，依刑事訴訟法第159 條之1 第2 項之規
    定，自得為證據。
二、對被告甲○○所使用行動電話監聽之通訊監察錄音譯文之證
    據能力：扣案0000000000號行動電話係被告甲○○所使用，
    此據其於檢察官偵查中及原審行準備程序時自承在卷（見毒
    偵字第277 號卷第25頁、原審卷第33頁）。卷附93年1 月25
    日至同年月28日止之上開行動電話監察錄音譯文（見毒偵字
    第277 號卷第33-36 頁）係屏東縣警察局依臺灣屏東地方法
    院檢察署檢察官於93年1 月15日核發之屏檢昇和監字第010-
    5 號通訊監察書（見偵字第688 號卷第10頁），對被告甲○○所使用之上開行動電話所為監聽錄音而得，為依法定程序
    所取得之證據。該通訊監聽錄音帶因屏東縣警察局警刑警隊
    辦公室曾經發生火災而滅失，業據證人即警員張增賢於原審
    理時證述在卷（見原審卷第63頁背面），而屏東縣警察局3
    樓鑑識課確曾於94年11月21日1 時48分發生火災之事實，亦
    經本院向屏東縣消防局函查無訛，並有所檢送火災調查報告
    在卷可憑（見本院上訴卷第65-110頁），雖所檢送之財產明
    細分類帳內並無監聽錄音帶（見本院同上卷第63頁），惟分
    類帳內所載者係屬該局所購入保管之財產，此觀分類帳內併
    有傳票欄即可暸然，不能因此而認自始無該通訊監聽錄音帶
    。是證人張增賢所證仍屬可信。從而雖以已無法勘驗該監聽
    錄音帶之方法取得該監聽之實際內容，惟該通訊監察既屬合
    法之原始證據，依該證據所派生之監察錄音譯文，如經合法
    之調查證據程序得確定為真正時，自非不得以之為認定犯罪
    事實之依據（最高法院94年度臺上字第1270號判決參照）。
    而被告甲○○被監聽當時與之通話之丙○○於原審審理時以
    證人之身分證稱：「（這些通訊監察譯文是否就是你跟她的
    對話被監聽內容？《提示監聽譯文並告以要旨》）我們都是
    用客家話交談，內容是我和被告的通話沒有錯」、「（通話
    內容所說的到底是什麼意思？《提示譯文內容並告以要旨》
    ）就是和字面上的意思一樣」等語（見原審卷第66頁背面）
    ，證人即警員張增賢亦於原審審理時亦證稱：「錄音帶子一
    來，我們就製作譯文，那個時候陸陸續續進來，時間是在查
    獲被告之前製作的，因為我們有查證，甲○○的名字是我們
    拿到錄音帶後，再去查門號申請資料再填到譯文上面去的」
    等語（見原審卷第62頁），足徵上開監聽譯文均係如實記載
    被告甲○○與丙○○間之對話內容無訛，核係本於實際監聽
    所得之內容而為紀錄者，是雖已無從實際勘驗監聽錄音帶，
    然依上揭證人丙○○、張增賢之證述，參互對照，已堪認定
    上開通訊監察譯文為真正，且與待證事實相關聯，自具有證
    據能力，而得為認定犯罪事實之依據，被告及其選任辯護人
    認無證據能力云云，委無可取。
三、法院或檢察官得囑託醫院、學校或其他相當之機關、團體為
    鑑定，或審查他人之鑑定，並準用第203 條至第206 條之1
    之規定；鑑定之經過及其結果，應命鑑定人以言詞或書面報
    告；刑事訴訟法第208 條第1 項前段、第206 條第1 項分別
    定有明文。經法院、檢察官囑託相當之機關為鑑定後，經鑑
    定人以書面報告其鑑定之結果者，即屬刑事訴訟法第159 條
    第1 項所謂之「法律有規定者」，不受該條項規定「不得作
    為證據」之限制。又刑事訴訟法第208 條第1 項前段，對於
    法院或檢察官囑託相當之機關為鑑定之情形，僅規定：「準
    用第203 條至第206 條之1 之規定」，至於刑事訴訟法第
    202 條有關「鑑定人應於鑑定前具結」之規定，則不在準用
    之列。故於法院或檢察官囑託相當之機關為鑑定，而該受囑
    託機關以書面報告鑑定結果之情形，既非屬依法應具結者，
    則刑事訴訟法第158 條之3 有關：「證人、鑑定人依法應具
    結而未具結者，其證言或鑑定意見，不得作為證據」之規定
    ，於此即無適用之餘地。本件臺灣屏東地方法院檢察署檢察
    官囑託法務部調查局及本院囑託高雄醫學大學附設中和紀念
    醫院，就扣案之粉末是否確為海洛因及香菸3 支是否含有海
    洛因予以鑑定，該局已出具93年3 月18日調科壹字第240002
    898 號鑑定報告；高雄醫學大學附設中和紀念醫院亦出具之
    鑑定報告，且均就鑑定之過程、依據及結論詳予記載，該鑑
    定報告均得作為證據。
貳、實體部分
一、訊據上訴人即被告甲○○（下稱被告甲○○）矢口否認有何
    上開販賣第一級毒品之犯行，辯稱：查獲的毒品是伊當天帶
    去要與丙○○一起施用的，伊沒有販賣海洛因云云。
二、經查：
  (一)警方於93年2 月7 日在丙○○租屋處查獲被告甲○○時，在
    被告甲○○身上扣得其所攜帶白粉海洛因淨重37.51 公克及
    摻有白粉之海洛因香煙3 支之事實，業據被告甲○○於本院
    行準備程序及審理時坦承不諱（見本院上訴卷第29頁、205
    頁）。其於警詢時另供稱：「（93年2 月7 日16時，警方在
    屏東市○○街140 巷3 之1 號調查時，妳是否在現場？現場
    還有何人？）有的，還有丙○○在現場」、「（警方查獲妳
    涉嫌持有何物？在何處查獲？）毒品海洛因1 包毛重38.2公
    克，在該屋客廳櫃子下方查獲到，另摻有海洛因香煙3 支，
    是在該屋客廳內地板上查獲1 支摻有海洛因香煙，另2 支摻
    有海洛因香煙是在我所駕駛的自小客車內由我主動提供交予
    警方」、「（上述物品為何會在上述位置被警方查獲？）毒
    品海洛因1 包及客廳內地板上查獲1 支摻有海洛因香煙是警
    方在盤查時，我趁警方不注意時丟在地板上的，主要是怕警
    方查到」、「（上述所查獲毒品及摻有海洛因香煙妳是如何
    得來的？）我於93年2 月7 日11時許在台中地區向一位綽號
    盛子之男子以11萬元購得海洛因1 包，毛重38.2公克；另摻
    有海洛因香煙3 支是我之前就已經放入海洛因在香煙內吸食
    未完所留下來的」等語（見警(一)卷第4-5 頁）。是扣案海洛
    因粉未1 包係被告甲○○於93年2 月7 日上午11時許，在台
    中地區向一位綽號『盛子』之男子所購得之事實，應堪認定
    。而上開白粉及香煙經分別送請法務部調查局、高雄醫學大
    學附設中和紀念醫院以化學呈色法、氣相層析質譜儀分析法
    、薄層色層分析法、氣體色層分析法鑑定結果，亦認扣案白
    粉1 包係海洛因淨重37.51 公克，純度69.59%；香煙摻有海
    洛因，有法務部調查局93年3 月18日調科壹字第240002898
    號、高雄醫學大學附設中和紀念醫院0000-000、322 、323
    號鑑定報告在卷可稽（見毒偵字第277 號卷第11頁、原審卷
    第14 -16頁），被告甲○○上開持有毒品海洛因之自白與事
    相符，堪可採信。
  (二)扣案0000000000號行動電話係乙○○所申請，使用期間自92
    年08月31日起迄於94年10月3 日止，有和信電訊股份有限公
    司函覆之資料在卷可憑（見本院上訴卷第55頁）。乙○○係
    被告甲○○之母，此經其於本院審理時陳明在卷（見院上訴
    卷第132 頁）。惟該電話係被告甲○○所使用，此據其於檢
    察官偵查中及原審審理時陳明在卷，已如前述。而證人丙○○於警詢時供稱：「（你於何時？在何地？因何事為警查獲
    到案？）我因毒品通緝、持有毒品及持有槍械等案件，於93
    年2 月6 日13時許，在屏東市○○街140 巷3 之1 號為警查
    獲」等語（見毒偵字第277 號卷第38-39 頁）；檢察官偵查
    中以證人之身分結證稱：「（你上次檢舉你的上手是甲○○
    ？）是，她叫『雅雅』，我配合警方，在我被抓的第二天就
    抓到甲○○；我用0000000000打給甲○○的0000000000」、
    「（甲○○當時如何被抓？）我當天被抓，我被抓後警察叫
    我傳簡訊給甲○○，簡訊內容是說要拿海洛因，甲○○後來
    有去我住的地方，後來有搜到東西」等語（見毒偵字第277
    號卷第49頁、偵字第7558號卷第10頁）。被告甲○○於警詢
    時供稱：「（丙○○於93年2 月6 日16時36分在警方調查時
    供稱你曾經向一位綽號『雅雅』之女子購買毒品，這位『雅
    雅』之女子是否為妳本人？）是的」等語；檢察官偵查中亦
    供稱：「（有何答辯？）當時丙○○傳簡訊給我，我就帶了
    1 包海洛因過去」等語（見毒偵277 號卷第29頁、偵字第75
    58號卷第10頁）。而證人即查獲警員張增賢於檢察官偵查中
    證稱：「（查獲經過？）我們監聽丙○○電話《庭呈通訊監
    察書》，他跟一位叫『雅雅』有通電話，有談到毒品的術語
    ，後來我們抓到丙○○，我們後來借提出來，利用當時查獲
    的手機撥電話，是用通話或是傳簡訊我忘了，當時有報請檢
    察官指揮，就把『雅雅』約出來說要買毒品，當時我跟丙○○說是否提供毒品上游『雅雅』出來，他就撥電話給『雅雅
    』，不到一個小時『雅雅』就來了，我們約在當時丙○○租
    屋處2 樓，先控制她，然後請女警過來，『雅雅』藉機要蹲
    下，女警搜身的時候沒有搜到東西，我覺得奇怪，後來我在
    『雅雅』蹲下處的櫥櫃下搜到一包海洛因，重量約32點多公
    克」等語；證人王明義於檢察官偵查中亦為相同之證述（見
    偵字第7558號卷第11-12 頁）。證人王明義於原審審理時亦
    證稱：「當時我們先抓到丙○○槍砲、毒品案件，我們有詢
    問過他毒品來源，他有說他的毒品來源是跟壹個綽號『雅雅
    』的人購買，然後我們就把他借提出來，要他以釣魚的方式
    把毒品的上手釣出來，電話給他聯絡完之後，後來有壹個女
    子還敲門，我們當時不知道那是甲○○，我們就問她是不是
    『雅雅』，丙○○說是，後來被告來丙○○家的時候，我們
    要盤問她時，她就鬼鬼祟祟的，一直想要找地方蹲下，然後
    我們就在她蹲下的地方查獲到用衛生紙包著的扣案毒品」等
    語（見原審卷第64頁背面）。而證人丙○○於原審審理時亦
    證稱：「（你在被查獲隔天，警察有借提你出去查案，當時
    警察要你配合作什麼事情？）就是釣上手出來」、「（那上
    手是何人？上手就是『雅雅』」、「（今年2 月27日檢察官
    有問你甲○○當時怎麼被抓的，你說是警察借提你出去，要
    你聯絡甲○○出來，有何意見？《提示筆錄並告以要旨》）
    實在。當天我確實有傳簡訊給甲○○，簡訊內容就是問她有
    沒有東西而已，東西就是海洛因」等語（見原審卷第67頁背
    面、第68頁），互核證人丙○○與警員上開所證大致相符。
    再參以被告甲○○於原審審理時供稱：「（妳的上手也叫雅
    雅？）不是，丙○○不知道我的上手綽號，而我的上手綽號
    也不叫雅雅」、「（你知道有人綽號也叫『雅雅』？）我也
    沒聽說有人綽號叫『雅雅』」等語（見原審卷第69頁背面）
    ，足徵證人丙○○所稱之『雅雅』確係被告甲○○無訛。而
    被告甲○○為警查獲時所扣得之粉末1 包確係海洛因，淨重
    37.51 公克，純度高達69.59%，已如前述，參以查獲時被告
    甲○○除持有上重達37.51 公克之海洛因外，尚攜帶3 支摻
    有海洛因香煙，如為自己施用，實無須攜帶如此大量及純度
    頗高之海洛因，是丙○○係被警查獲後警方為引出販賣毒品
    海洛因之人，經警授意而於93年2 月7 日下午，主動配合警
    方之偵辦，以己所有之門號0000000000號行動電話與甲○○
    使用之門號0000000000號行動電話聯絡購買毒品海洛因後，
    被告甲○○即於當日16時許，攜帶海洛因1 包（淨重37.51
    公克）前往交貨時，為警當場查獲致未得逞無訛。
  (三)證人丙○○雖嗣於檢察官偵查、原審審理時改稱：「我案發
    當天並沒有打電話給被告，是被告打電話給我的，被告每天
    都會過來我這邊，我沒有跟被告講過電話，是警察借提我出
    去的時候，被告打電話來問我在不在家，我說在家，被告就
    直接進來」、「（你傳簡訊給她問她有沒有東西的意思是什
    麼？）警察就叫我說要釣上手出來，上手只有被告知道。我
    傳簡訊給被告就是要透過被告跟上手聯絡」、「被告拿毒品
    過去都會請我用，她時常過去我那邊，她帶毒品就是要請我
    用的」云云。於本院審理時證稱：於警詢中所稱「雅雅」之
    人非被告；伊被警查獲持有槍枝、毒品後，警方並未要伊供
    出毒品上手，係其尚未為查獲前打簡訊給被告，叫她過來云
    云。惟如前所述，證人丙○○於檢察官偵查中已明確證稱：
    「（你上次檢舉你的上手是甲○○？）是，她叫雅雅，我配
    合警方，在我被抓的第二天就抓到甲○○」等語，核與上開
    查獲警員王明義、張增賢所證大致相符，且被告甲○○亦供
    稱其上手並無雅雅之人，是證人丙○○事後所證應係迴護被
    告甲○○之詞，不足為被告甲○○有利之認定。
  (四)按「陷害教唆」者，係指行為人原不具犯罪之故意，純因司
    法警察之設計教唆，始萌生犯意，而實施犯罪構成要件之行
    為而言。因係以引誘或教唆犯罪之不正當手段，使原無犯罪
    故意之人萌生犯意而實施犯罪行為，再蒐集犯罪證據，而予
    以逮捕偵辦，手段顯然違反憲法對於基本人權之保障，且已
    逾越偵查犯罪之必要程度，對於公共利益之維護並無意義，
    因此所取得之證據資料，應不具有證據能力。至刑事偵查技
    術上所謂之「釣魚」者，則指對於原已犯罪或具有犯罪故意
    之人，以設計引誘之方式，使其暴露犯罪事證，而加以逮捕
    或偵辦者而言。「釣魚」純屬偵查犯罪技巧之範疇，並未違
    反憲法對於基本人權之保障，且於公共利益之維護有其必要
    性存在，故依「釣魚」方式所蒐集之證據資料，非無證據能
    力（最高法院93年度臺上字第1868號判決意旨參照）。本件
    被告甲○○在為警查獲之前，即曾於以其所使用0000000000
    號行動電話於93年1 月25日至28日與丙○○聯絡，此有監察
    錄音譯文在卷可稽（見毒偵字第277 號卷第33頁以下），依
    該監察錄音譯文之內容：「（甲為被告甲○○，乙為丙○○
    ）甲：你的朋友有沒有想拿？價格再議（簡訊）。乙：價格
    可議那是多少（簡訊）。．．．．．．．．甲：什麼，我跟
    他講，你也要賺啦，你不賺要如何辦呢，如果你賣數量多有
    沒有，十幾件他會拿，而你一個就賺得五千元這樣呀，那的
    東西比那邊的好啦。乙：整建的要出多少？甲：整件的十三
    呀，就跟上次的價格一樣。．．．．．．乙：是整塊的還是
    粉的（簡訊）。甲：這東西至少可以一比一？我都可以調成
    這樣了，那你們一定可更高（簡訊）。甲：粉的（簡訊）。
    乙：了解（簡訊）。．．．．」。而證人丙○○於原審審理
    時證稱：「（這些通話內容是在講什麼？提示譯文並告以要
    旨）已經過了5 年了，那是在問海洛因」、「（譯文上面講
    到『整件』是什麼意思？）一整件就剛好一塊，一整件就剛
    好一兩」等語（見原審卷第66頁背面）；於本院審理時亦坦
    承所提及者係購買毒品事宜（見本院上訴卷第197 頁），足
    資參酌被告在為警查獲之前，已有販賣海洛因之犯意，而丙○○向警方供出毒品來源並同意配合警方查緝，經警授意其
    撥打被告之行動電話，以佯稱欲購買毒品約至其住處交付毒
    品，待被告依約前往後，由埋伏在外之員警查獲，則被告在
    丙○○撥打電話之前，被告原即有販賣海洛因之故意，並非
    因員警安排交易機會，始形成販賣海洛因之犯意，是本件應
    屬合法之「誘捕偵查」，而非「陷害教唆」甚為明確，是被
    告選任之辯護人辯稱：本件係陷害教唆，係警察釣魚，所以
    查到的毒品不能不為證據云云，委無可採。
  (五)犯毒品危害防制條例第4 條第1 項至第4 項之罪，供出毒品
    來源，因而破獲者，得減輕其刑，毒品危害防制條例第17條
    固有明文。本件被告甲○○於檢察官偵查中固供稱毒品來自
    成仔，檢察官於偵查中除諭知配合偵辦得依證人保護法第14
    條之規定減經其刑，被告甲○○亦表示同意配合外，亦因情
    況急，有湮滅證據之虞，而逕予拘提黃鴻城、葉美惠，及逕
    行搜索其住處，同時向原審法院報請核備（見毒偵字第277
    號卷第4 、13頁）；於本院審理時供稱：向台中葉美惠、黃
    鴻城購買等語（見本院上訴卷第205 頁）。惟經本院函查結
    果，據覆稱葉美惠等因販賣毒品罪證不明確，且警方僅移送
    施用毒品等語（見本院上訴卷第56頁），且經調取渠等之前
    案記錄表亦無此部分案件經偵查或起訴之情事（見本院上訴
    卷第159 -188頁）。既未能破獲，自無從依上開規定減輕其
    刑，附此敘明。
  (六)政府為杜絕毒品氾濫，再三宣導民眾遠離毒品，媒體之報導
    既深且廣，對於毒品之禁絕，應為民眾所熟悉。又政府對於
    查緝施用、轉讓及販賣毒品無不嚴格執行，且販賣毒品罪更
    係重罪，設若無利可圖，衡情一般持有毒品者，當不致輕易
    將持有毒品交付他人。況海洛因價格不貲、物稀價昂，且販
    賣毒品係違法行為，非可公然為之，亦無公定之價格，不論
    任何包裝，均可任意分裝增減分量，每次買賣價量，亦可能
    隨時依雙方間之關係深淺、資力、需求量及對行情之認知、
    來源是否充裕、查緝是否嚴緊，購買者被查獲時供述購買對
    象之可能性風險之評估等，因而異其標準，並隨時機動調整
    ，非可一概而論，是販賣之利得，除經坦承犯行或價量俱臻
    明確外，委難查得實情，販賣之人從價差或量差中牟利方式
    雖異，其意圖營利之非法販賣行為則一。而茍無任何利益可
    圖，被告甲○○與丙○○既無特別交情，實無甘冒風險無償
    提供或以購入之原價提供予丙○○施用之理。參以警卷所附
    被告甲○○於93年1 月28日凌晨2 時48分與丙○○通話之監
    聽譯文之內容，可知被告甲○○曾向丙○○陳稱：「因為他
    給我12萬，我也只賺5 千」等語，可見被告甲○○之販賣毒
    品確有營利之意圖，是被告係基於販賣以營利之意圖而販入
    ，而欲販賣交付。
  (七)綜上所述，丙○○撥打電話予被告確實係為購買第一級毒品
    海洛因無疑，被告甲○○應允因而攜海洛因1 包（淨重37.
    51公克）前往交貨而為警查獲之事實應堪認定，被告甲○○
    上開所辯，委無可採，本件事證明確，被告甲○○犯行堪以
    認定。
三、按行為後法律有變更者，適用行為時之法律；但行為後之法
    律有利於行為人者，適用最有利於行為人之法律，刑法第2
    條第1 項定有明文。本件被告甲○○行為後，刑法第64條第
    2 項、65條第2 項規定業經於94年2 月2 日修正公布，於95
    年7 月1 日施行。修正前刑法第64條第2 項規定死刑減輕者
    ，為無期徒刑或為15年以下12年以上有期徒刑；65條第2 項
    規定無期徒刑輕減後，為有期徒刑為7 年以上有期徒刑，修
    正後無期徒刑減輕者為20年以下15年以上有期徒刑。比較結
    果自應適用修正前之規定對於被告甲○○較有利，是如後所
    述，依59條之規定減輕時應適用修正前刑法第64條第2 項、
    65條第2 項之規定。
四、查海洛因為毒品危害防制條例第2 條第2 項第1 款所規定之
    第一級毒品，不得非法販賣、持有之。又販賣毒品罪，並不
    以販入後復行賣出為構成要件，但須以營利為目的，將毒品
    販入或予以賣出，有一於此，其犯罪即屬成立，均不得視為
    未遂，此有最高法院90年臺上字第3913號、6285號判決意旨
    可資參照。本件扣案毒品海洛因係被告甲○○於查獲當日，
    即93年2 月7 日上午11在台中地區向綽號「盛子」之男子所
    購得，於接到遭警方逮捕丙○○購買海洛因之電話通知後，
    於當日下午前往丙○○之租處，再參以通訊監察譯文所載，
    其於前此即有販賣之動機觀之，被告甲○○應係基於販賣以
    營利之意思而販入無訛。是核核被告甲○○所為，係犯毒品
    危害防制條例第4 條第1 項販賣第一級毒品罪。其持有海洛
    因之低度行為，應為販賣之高度行為所吸收，不另論罪。公
    訴人認係販賣未遂，尚有未洽，惟未遂犯之處罰，以有特別
    規定者為限，並得按既遂犯之刑減輕之，刑法第25條第2 項
    定有明文。是既遂犯、未遂犯因均適用相同之法條，自不發
    生應依刑事訴訟法第300 條變更起訴法條之問題（最高法院
    96臺上字第6743號判決意旨參照）。再者，被告甲○○雖係
    意圖販賣而販入海因，惟尚未販出即為警查獲，毒品尚未流
    入社會，對於社會產生之危害相較為輕，如處以死刑或無期
    徒刑之重刑，自非罰其所當罰，被告甲○○犯罪情節情輕法
    重，衡情不無可憫，爰依刑法第59條之規定減輕其刑。
五、原審認被告甲○○犯罪事證明確，據以論罪科刑，固非無見
    ；(一)惟被告甲○○係意圖營利而販入海洛因，於販入時即應
    論以既遂，原判決認係未遂，尚有未洽；(二)再者，如後所述
    ，被告甲○○雖同時持有摻海洛因之香煙，惟並無證據足以
    證明其係以販賣之意思而販入，亦不足證明其欲以之出售予
    丙○○，原判決併認此部分亦係販賣行為，亦有未妥。被告
    甲○○上訴意旨否認販賣扣案淨重37.51 公克之海洛因犯行
    ，指摘原判決不當，固屬無理由，自應由本院將原判決撤銷
    改判。爰審酌被告甲○○所擬販賣海洛因淨重達37.51 公克
    ，數量非少，惟尚未販出即為警查獲，危害尚非嚴重，且尚
    無犯罪所得等一切情狀，量處如主文第2 項所示之刑。又本
    件係因原審判決適用法則不當而撤銷改判，依刑事訴訟法第
    370 條但書之規定，本院自得量處較原判決為之重之刑，附
    此敘明。扣案海洛因1 包，淨重37.51 公克，應依毒品危害
    防制條例第18條第1 項之規定諭知沒收銷燬之；上開毒品外
    包裝係被告甲○○所有，且係供其販賣毒而包裝、防潮所用
    之物，應依同條例第19條第1 項併宣告沒收。扣案00000000
    00號行動電話（含門號晶片）1 支，雖係被告甲○○所使用
    ，惟係其母所申請，被告甲○○雖前此雖坦承係其所使用，
    惟並無證據證明係其所有；被告甲○○為警查獲時雖併扣得
    0000000000號行動電話，惟亦無證據足以證明與本件販賣毒
    品有關，故均不予宣告沒收。
六、公訴意旨另以：甲○○與丙○○為朋友，丙○○於93年2 月
    6 日13時許，為警持搜索票在屏東市○○街一四０巷三之一
    號二樓租屋處制式手槍一把，丙○○當日即為本署聲請羈押
    獲准，惟丙○○向警方供稱能引出販毒者，遂於翌日下午，
    以己所有之門號行動電話0000000000號與甲○○（使用門號
    0000000000）聯絡購買一級毒品海洛因，在丙○○供述及配
    合下，經短短數秒之電話聯絡相約後，當日16時，甲○○意
    圖營利，攜摻有海洛因之香煙3 支前往交貨，而為警當場查
    獲，甲○○因自始於公力監督下而不遂，因認被告甲○○此
    部分亦涉有販賣海洛因未遂罪嫌。訊據被告甲○○則否認有
    販賣之情事，辯稱：該3 支摻有海洛因之香煙係其自己要施
    用等語。經查，被告甲○○確因施用海洛因經原審以93年毒
    聲字第89號裁定送觀察勒戒，有上開卷宗在卷可憑，而查獲
    扣案上開摻有海洛因之香煙與扣案淨重37.51 公克之海洛因
    販入時間並不相同，此經其於警詢時陳明在卷（見警(一)卷第
    3 頁）。參以數量甚少，則被告甲○○辯稱係供己施用，亦
    與常情無違，此外，復無確切之證據足以證明其亦有販賣上
    開摻有海洛因之香煙之佐證，是其被訴此部分之犯行尚屬不
    能證明，本應為無罪之判決，惟依公訴意旨所載，此部罪嫌
    與前揭論罪科刑部分有單純一罪之關係，故不另為無罪之判
    決。
據上論結，應依刑事訴訟法第369 條、第364 條、第299 條第1
項前段，毒品危害防制條例第4 條第1 項、第18條第1 項前段、
第19條第1 項，刑法第11條前段、第2 條第1 項、第59條，判決
如主文。
本案經檢察官李門騫到庭執行職務。
中    華    民    國    98    年    2     月    27    日
                  刑事第四庭    審判長法  官  蕭權閔
                                      法  官  陳吉雄
                                      法  官  李嘉興
以上正本證明與原本無異。
如不服本判決應於收受本判決後10日內向本院提出上訴書狀，其
未敘述上訴理由者，並得於提起上訴後10日內向本院補提理由書
狀（均須按他造當事人之人數附繕本）「切勿逕送上級法院」。
中    華    民    國    98    年    2     月    27    日
                                      書記官  郭榮芳
附錄本件判決論罪科刑法條：
毒品危害防制條例第4 條第1 項、第6 項
製造、運輸、販賣第一級毒品者，處死刑或無期徒刑；處無期徒
刑者，得併科新臺幣1 千萬元以下罰金。
前5 項之未遂犯罰之。


司法院資訊處製作；財團法人民間司法改革基金會備份。
